臺灣高等法院刑事裁定
110年度聲字第3084號
聲  請  人  臺灣高等檢察署檢察官
受  刑  人  黃雅婷



上列聲請人因受刑人數罪併罰有二裁判以上，聲請定其應執行之
刑（聲請案號：臺灣高等檢察署110年度執聲字第1326號），本
院裁定如下：
    主  文
黃雅婷犯如附表所示各罪所處之刑，應執行有期徒刑壹年拾月。
    理  由
一、聲請意旨略以：受刑人黃雅婷因違反毒品危害防制條例等數
    罪，先後經判決確定如附表所示，應依刑法第53條、第51條
    第5款、第50條第1項第1款、第2項（聲請意旨漏未記載，應
    予補充）之規定，定其應執行之刑，爰依刑事訴訟法第477
    條第1項聲請裁定等語。
二、按裁判確定前犯數罪者，併合處罰之，但得易科罰金之罪與
    不得易科罰金之罪，不在此限；前項但書情形，受刑人請求
    檢察官聲請定應執行刑者，依第51條規定定之；數罪併罰，
    有二裁判以上，依第51條之規定，定其應執行之刑；數罪併
    罰，分別宣告其罪之刑，宣告多數有期徒刑者，於各刑中之
    最長期以上，各刑合併之刑期以下，定其刑期，但不得逾30
    年，刑法第50條第1項但書第1款、第2項、第53條及第51條
    第5款定有明文。準此，如受刑人所犯之數罪中有原得易科
    罰金之罪者，因與他罪合併定執行刑，於裁判前所犯數罪兼
    有得易科罰金之罪與不得易科罰金之罪混合之情形時，應繫
    乎受刑人之請求與否，而非不問被告之利益與意願，一律併
    合處罰之。次按數罪併罰，應依分別宣告其罪之刑為基礎，
    定其應執行刑，此觀刑法第51條規定自明，故一裁判宣告數
    罪之刑，雖曾經定其執行刑，但如再與其他裁判宣告之刑定
    其執行刑時，前定之執行刑當然失效，仍應以其各罪宣告之
    刑為基礎，定其執行刑，不得以前之執行刑為基礎，以與後
    裁判宣告之刑，定其執行刑（最高法院99年度台非字第229
    號判決意旨參照）；惟刑事訴訟法第370條第2項、第3項，
    已針對第二審上訴案件之定應執行之刑，明定有不利益變更
    禁止原則之適用，分屬不同案件之數罪併罰，倘一裁判宣告
    數罪之刑，曾經定其執行刑，再與其他裁判宣告之刑定其執
    行刑時，在法理上亦應同受此原則之拘束（最高法院103年
    度第14次刑事庭會議決議意旨參照），亦即另定之執行刑，
    其裁量所定之刑期，不得較重於前定之執行刑加計後裁判宣
    告之刑之總和（最高法院104年度台抗字第410號裁定意旨參
    照）。再按數罪併罰中之一罪，雖得易科罰金，惟因與不得
    易科之他罪併合處罰結果而不得易科罰金時，原可易科部分
    所處之刑，自亦無庸為易科折算標準之記載，有司法院釋字
    第144號解釋意旨可參。末按定應執行之刑，應由犯罪事實
    最後判決之法院對應之檢察署檢察官聲請該法院依上開規定
    裁定之，不能因犯罪之一部分所科之刑業經執行完畢，而認
    檢察官之聲請為不合法，予以駁回。至已執行部分，自不能
    重複執行，應由檢察官於指揮執行時扣除之，此與定應執行
    刑之裁定無涉（最高法院106年度台抗字第540號裁定意旨參
    照）。
三、經查：
　㈠本件受刑人因犯如附表編號1至3所示之罪，先後經臺灣基隆
    地方法院及本院判處如附表所示之刑並業已確定在案；且附
    表編號2、3所示之罪，其犯罪時間均係於附表編號1所示之
    罪判決確定日前所犯，而本院確為本件之最後事實審法院等
    情，有各該刑事判決書、本院被告前案紀錄表等附卷可憑。
    其中受刑人所犯如附表編號1、2所示之罪所處之刑雖得易科
    罰金，附表編號3所示之罪所處之刑則不得易科罰金，而符
    合修正後刑法第50條但書規定，原不得合併定應執行刑。然
    受刑人業已請求檢察官就附表各編號所示之罪合併聲請定應
    執行刑，此有受刑人110年7月5日簽名捺印之「臺灣基隆地
    方檢察署依修正刑法第50條受刑人是否請求檢察官聲請定應
    執行刑聲請狀」１紙在卷可稽（見本院卷第6頁），合於刑法
    第50條第2項之規定，茲檢察官就附表編號1至3所示之罪聲
    請合併定應執行刑，本院審核認其聲請為正當。再查，附表
    編號1、2所示之罪，前經臺灣基隆地方法院以109年度聲字
    第186號裁定應執行有期徒刑3月確定；本院就附表所示各罪
    再定其應執行刑時，自應受上開判決所為定應執行刑之內部
    界限所拘束。
　㈡又受刑人所犯如附表編號1、2所示之罪雖均係經法院判處6月
    以下之有期徒刑，而合於刑法第41條第1項前段得易科罰金
    之規定，惟因本案合併定應執行刑之附表編號3所示之罪係
    屬不得易科罰金者，則上開各罪合併定應執行刑之結果，自
    亦不得易科罰金，而無須再諭知易科罰金之折算標準。至附
    表編號1、2所示之罪業已執行完畢，惟依前揭說明，該已執
    行部分乃檢察官將來指揮執行時應予扣除之問題，不影響本
    件定應執行刑之聲請，併此敘明。參照前揭規定及說明，本
    院就附表所示各罪再定其應執行刑時，自應受上開判決所為
    定應執行刑之內部界限所拘束，並參酌上開各罪宣告刑之總
    和上限、各刑中之最長期，且審酌受刑人犯罪之情節、侵害
    法益、行為次數等情狀，復就其所犯之罪整體評價其應受非
    難及矯治之程度，並兼衡刑罰經濟與公平、比例等原則，定
    其應執行之刑如主文所示。
四、據上論斷，應依刑事訴訟法第477條第1項，刑法第53條、第
    51條第5款、第50條第1項第1款、第2項，裁定如主文。
中　　華　　民　　國　　110 　年　　7 　　月　　30　　日
                  刑事第十六庭  審判長法　官  葉騰瑞
                                      法　官  陳芃宇
                                      法　官  古瑞君
以上正本證明與原本無異。
如不服本裁定，應於收受送達後五日內向本院提出抗告狀。
                                      書記官  林君縈
中　　華　　民　　國　　110 　年　　8 　　月　　2 　　日
附表：受刑人黃雅婷定應執行刑案件一覽表
（以下臺灣基隆地方檢察署簡稱「基隆地檢」、臺灣基隆地方法
院簡稱「基隆地院」）
編號  1  2 3 罪名  毒品危害防制條例  毒品危害防制條例 毒品危害防制條例 宣告刑  有期徒刑2月  有期徒刑2月 有期徒刑1年9月 犯罪日期  108年1月28日  108年4月27日 108年1月3日 偵查(自訴)機關 年度案號  基隆地檢108年度毒偵字第517號  基隆地檢108年度毒偵字第1210號 基隆地檢108年度偵字第975、1787號 最後 事實審 法院 基隆地院  基隆地院 臺灣高等法院  案號 108年度基簡字第607號  108年度基簡字第1206號 109年度上訴字第1823號  判決日期 108/05/06  108/08/22 109/11/24 確定 判決 法院 基隆地院  基隆地院 最高法院  案號 108年度基簡字第607號  108年度基簡字第1206號 110年度台上字第1890號  判決確定日期 108/05/23  108/12/30 110/02/25 是否為得易科罰金之案件  是  是 否 備註  基隆地檢109年度執緝字第38號  基隆地檢109年度執更字第424號 基隆地檢110年度執字第452號   編號1-2曾經基隆地院以109年度聲字第186號裁定應執行有期徒刑3月（已執畢）